【裁判字號】    95,自緝,22
【裁判日期】    950814
【裁判案由】    詐欺
【裁判全文】
臺灣高雄地方法院刑事裁定              95年度自緝字第22號
自  訴  人  甲○○
                    （現另案於臺灣東成技能訓練所執行中）
被      告  乙○○
上列被告因詐欺案件，經自訴人提起自訴，本院裁定如下：
    主  文
自訴駁回。
    理  由
一、自訴意旨略以：被告乙○○基於為自己不法所有之意圖，竟
    萌生詐欺取財之犯意，而於民國89年11月30日前來向自訴人
    借款新臺幣（下同）20萬元，其為取信自訴人，交付同額本
    票1 紙，約定在89年12月30日返還。詎屆期自訴人向其催討
    ，被告竟故意避不見面，並發現被告早已悄悄搬遷他址而無
    法聯絡，迄今仍未償還債務，足證被告於借款之初，即具詐
    欺犯意，所交付之本票亦僅為使自訴人誤信之手段而已，根
    本無清償之意，其更於借款犯行得逞後，潛逃無蹤，因認被
    告涉犯刑法第339 條第1 項之詐欺取財罪嫌等語。
二、按自訴之提起，應委任律師行之；次按，自訴人未委任代理
    人，法院應定期間以裁定命其委任代理人，逾期仍不委任者
    ，應諭知不受理判決，固為92年2 月6 日修正公布，並於同
    月8 日生效之刑事訴訟法第319 條第2 項所明文規定。惟自
    訴人甲○○於0 年8 月29日向本院對被告乙○○提出詐欺取
    財之自訴案件，既然係在刑事訴訟法修正前，則其未委任律
    師為代理人，依其提起時之法律，即為法所准許，基於既得
    權之保護，自不因嗣後法律修正對自訴權之行使有所限制而
    受影響，先此敘明。
三、次按，法院或受命法官於自訴案件第一次審判期日前訊問及
    調查結果，如認為案件有刑事訴訟法第252 條至第254 條之
    情形者，得以裁定駁回其自訴，同法第326 條第3 項定有明
    文。另犯罪事實應依證據認定之，無證據不得認定犯罪事實
    ；又不能證明被告犯罪者，應諭知無罪之判決，刑事訴訟法
    第154 條第2 項、第301 條第1 項分別定有明文。又告訴人
    之告訴，係以使被告受刑事訴追為目的，是其陳述是否與事
    實相符，仍應調查其他證據以資審認；而認定不利被告之事
    實，須依積極證據，苟積極證據不足為不利於被告事實之認
    定時，即應為有利於被告之認定，更不必有何有利之證據；
    且所謂「積極證據足以為不利被告事實之認定」，係指據為
    訴訟上證明之全盤證據資料，在客觀上已達於通常一般之人
    均不致於有所懷疑，而得確信被告確曾犯罪之程度，若未達
    此一程度，而有合理懷疑之存在時，即無從為有罪之認定，
    最高法院52年台上字第1300號、30年上字第816 號及76年台
    上字7986號分別著有判例可資參照。
四、本件自訴人認被告涉犯前揭詐欺取財之罪嫌，無非以被告曾
    向其借款20萬元，迄今均未償還，並提出被告簽發之本票1
    紙為證。
五、訊據被告固不否認曾於上揭時間，在高雄港第53號碼頭向自
    訴人借款20萬元，並簽發面額20萬元之本票，交予自訴人，
    而該20萬元之債務，迄今尚未償還等事實，惟堅詞否認有何
    詐欺取財之犯行，辯稱：伊之前即曾向自訴人借款1 至2 次
    ，每次借款金額約20萬元，前幾次均有償還，此次借款尚未
    償還，係因伊所經營之公司，經營不善倒閉，始無法償還向
    自訴人之借款等語。
六、經查，借款人借款後，未償還借款之原因眾多，有時係因借
    款後，經濟狀況惡化，以致無力清償，有時係因記憶錯誤，
    誤認已為清償，故欠錢未還，並不當然係自始即具為自己不
    法之意圖。因本件自訴人之指訴，以及其提出之本票1 紙，
    僅能證明被告曾向其借款20萬元，迄今仍未償還之事實，不
    足以證明被告借款之初，即無清償之意，參酌自訴人於本院
    95年8 月9 日陳稱：伊認為事實應如被告所言，係因被告經
    營公司倒閉，始無法清償欠款，並非自始即欲向伊詐騙等語
    ，則自訴人尚非肯定被告借款之初，即具為自己不法所有之
    意圖，自不得單以被告事後未償還借款之事實，率而推論被
    告主觀上具有不法所有之意圖，故本院認自訴人所舉之證據
    ，不足以認定被告涉有詐欺取財之犯罪嫌疑，揆諸首揭說明
    ，自應駁回自訴。
據上論結，依刑事訴訟法第326 條第3 項、第252 條第10款，裁
定如主文。
中    華    民    國    95    年    8     月    14    日
                  刑事第十庭  審判長法  官  徐美麗
                                    法  官  莊珮吟
                                    法  官  高增泓
以上正本證明與原本無異。
如不服本裁定，應於收受送達後5 日內向本院提出抗告狀。
中    華    民    國    95    年    8     月    14    日
                                    書記官  林慧芬


司法院資訊處製作；財團法人民間司法改革基金會備份。
